臺灣臺北地方法院民事判決　　　　　　 100年度訴字第2449號
原　　　告　呂久連
訴訟代理人　顏火炎律師
被　　　告　朱玉郎
　　　　　　龍振郎
　　　　　　黎瑞良
共　　　同
訴訟代理人　溫彭瑞清
上列當事人間遷讓房屋事件，本院於民國100年7月20日言詞辯論
終結，判決如下：
    主      文
被告應自門牌號碼為臺北市○○區○○路四段二六三號十二樓之
四房屋中遷出，將房屋騰空返還原告，並自民國一○○年四月二
十九日起至遷讓返還上開房屋之日止，按月連帶給付原告新臺幣
壹萬玖仟玖佰柒拾玖元。
訴訟費用新臺幣捌仟壹佰伍拾元由被告連帶負擔。
本判決於原告以新臺幣參拾萬元供擔保後，得假執行。
    事實及理由
一、原告主張：
  (一)座落臺北市○○區○○路4段263號12樓之4之建物（下稱系
    爭建物）為原告所有，被告三人無權占有系爭房屋，原告爰
    依民法第767條請求被告遷讓並返還系爭房屋，另依民法第
    179 條、第184條請求被告三人連帶給付相當於租金之不當
    得利及損害。請求金額如下：
  1.地號649土地：新臺幣（下同）13,661元（計算式：申報地
    價139,381.6元×891平方公尺×權利範圍132/10,000×
    10/100×1/12＝13,661元，小數點以下四捨五入）。
  2.地號649之1土地：120元（計算式：申報地價156,000元×7
    平方公尺×權利範圍132/10,000×10/100×1/12＝120元，
    小數點以下四捨五入）。
  3.房屋：6,198元（計算式：移轉價格743,700元×10/100×
    1/12＝6,198元，小數點以下四捨五入）。
  4.合計：19,979元（計算式：13,661元＋120元＋6,198元＝
    19,979元）。
  (二)並聲明：1.被告應自座落臺北市○○段○○段第649、649
    之1地號土地上建物，即門牌號碼臺北市○○區○○路4段
    263號12樓之4（建號245號）遷讓並交還原告。2.被告應自
    起訴狀繕本送達翌日起至遷讓日止，按月連帶給付原告19,
    979元。3.願供擔保，請准宣告假執行。
二、被告未提出書狀僅到場陳述：系爭建物原是被告龍振郎所有
    ，後來因為被告財務發生困難，被法院拍賣，拍賣後請訴外
    人于振國買回，後因未繳貸款又遭拍賣，訴外人于振國幫我
    們清償銀行貸款債務1,257萬元，約定民國100年4月15日以
    1,600萬元買回，原告是訴外人于振國的配偶，因為資金困
    難，希望原告寬限幾個月時間籌措資金買回。
三、原告主張上開事實，業據其提出與所述相符之臺北市○○區
    ○○段三小段649地號土地登記第二類謄本、臺北市○○區
    ○○段三小段649之1地號土地登記第二類謄本、臺北市○○
    區○○段三小段245建號建物登記第二類謄本、臺北市稅捐
    稽徵處大安分處99年契稅繳款書等件為證，被告對占有系爭
    建物之事實並不爭執，原告主張堪信為真。按所有人對於無
    權占有其所有物者，得請求返還之，民法第767條前段定有
    明文。系爭建物屬原告所有，被告等均未能舉證證明占有系
    爭建物有何法律上權源，則原告本於上開規定，請求被告遷
    讓返還系爭建物，即屬有據。復按「無法律上之原因而受有
    利益，致他人受有損害者，應返還其利益；雖有法律上之原
    因，而其後已不存在者，亦同」，民法第179條定有明文。
    又按「依不當得利之法則請求返還不當得利，以無法律上之
    原因而受有利益，致他人受有損害為要件，故其得請求返還
    之範圍，應以對方所受之利益為度，非以請求人所受損害若
    干為準，無權占有他人土地，可能獲得相當於租金之利益為
    社會通常之觀念。」（最高法院61年台上字第1695判例參照
    ）。被告無權占有系爭建物，屬無法律上之原因而占有，原
    告自得依據不當得利之法律關係，請求返還所受相當租金之
    不當得利。再按土地法第97條第1項規定：「城市地方房屋
    之租金，以不超過土地及其建築物申報總價年息百分之十為
    限」，該項規定，於租用基地建屋之情形準用之，同法第10
    5條規定甚明。再按土地第97條第1項規定所稱土地價額係指
    法定地價而言；土地所有權人依土地法所申報之地價為法定
    地價，土地法施行法第25條、土地法第148條分別定有明文
    。又依平均地權條例第16條規定，土地所有權人未於公告期
    間申報地價者，以公告地價80%為其申報地價。又按關於相
    當於租金之利益之計算標準，應參酌土地法第105條、第97
    條第1項之規定，予以計算較為客觀公允（最高法院81年度
    台上字第339號判例意旨參照）。本院審酌系爭建物坐落之
    位置、工商業繁榮之程度，被告利用系爭建物使用之經濟價
    值及所受利益等項，認原告主張按土地申報地價之年息10%
    計算相當於租金之不當得利，應為允當。座落台北市○○段
    ○○段第649號土地之申報地價為每平方公尺139,381.6元，
    第649之1號土地申報地價為每平方公尺156,000元，有系爭
    土地登記謄本可稽，則本院依前開計算基準，原告得請求被
    告自起訴狀繕本送達翌日即100年4月29日止，給付相當租金
    之不當得利數額為19,979元【計算式：｛139,381.6×891(
    平方公尺) ×132/10000×10%×1/12｝+｛156,000×7(平方
    公尺)  ×132/10000×10%×1/12｝+｛743,700×10%×1/12
    ｝=19,979元以下4捨5入】。從而，原告依民法第767條前段
    、第184條及第179條之法律關係請求被告將系爭建物遷讓騰
    空並給付如主文第一項所示之金額，為有理由，應予准許。
四、原告陳明願供擔保，以代釋明，聲請宣告假執行，經核與法
    律規定相符，爰酌定相當之擔保金額，予以准許。
五、結論：本件原告之訴為有理由，爰依民事訴訟法第78條、第
    390第2項，判決如主文。
中    華    民    國    100   年     7    月    22    日
                  民事第一庭    法  官  熊志強
以上正本，係照原本作成。
如對本判決上訴，須於判決送達後20日內向本院提出上訴狀。如
委任律師提起上訴者，應一併繳納上訴審裁判費。
中    華    民    國    100   年     7    月    22    日
                                書記官  謝盈敏